【裁判字號】    94,上更(一),321
【裁判日期】    950124
【裁判案由】    重傷害
【裁判全文】
臺灣高等法院臺中分院刑事判決     94年度上更(一)字第321號
上  訴  人
即  被  告  丁○○
指定辯護人  本院公設辯護人  甲○○
上列上訴人因重傷害案件，不服臺灣臺中地方法院93年度訴字第
2567號中華民國93年12月31日第一審判決（起訴案號：臺灣臺中
地方法院檢察署93年度偵字第17147號），提起上訴，經判決後
，由最高法院發回更審，本院判決如下：
    主      文
原判決撤銷。
丁○○使人受重傷，累犯，處有期徒刑伍年陸月，扣案以「仙麗
絲草本精華修護潤髮乳」瓶裝之硫酸壹瓶，沒收。又連續使人受
重傷，累犯，處有期徒刑伍年捌月，扣案以「仙麗絲草本精華修
護潤髮乳」瓶裝之硫酸壹瓶，沒收。應執行有期徒刑拾年捌月，
扣案以「仙麗絲草本精華修護潤髮乳」瓶裝之硫酸壹瓶，沒收。
    事實及理由
一、犯罪事實：
    丁○○於民國82年間犯竊盜罪，經臺灣臺中地方法院判處有
    期徒刑7月確定；又於82年間犯重傷害及竊盜罪，經臺灣臺
    中地方法院分別判處有期徒刑5年6月及6月，並定應執行刑
    為有期徒刑5年10月確定；上述兩案經接續執行後，於87年
    11月18日縮短刑期假釋出監，至92年1月17日保護管束期滿
    執行完畢，仍不知悔改，因不滿前女友乙○○另結新歡而心
    生怨恨，曾揚言對乙○○不利，乙○○不堪其擾，於93年10
    月2日上午約9時許，以電話通知丁○○至其台中縣太平市○○路○段32巷25號之住處，欲請丁○○勿再糾纏不清。詎丁○○竟攜帶以「仙麗絲草本精華修護潤髮乳」瓶裝具有強烈
    腐蝕性之硫酸一瓶，騎乘機車前往，於93年10月2日13時許
    抵達後，見乙○○在睡眠中，乃先轉往他處與友人喝酒，至
    同日19時許，再返回上址，並與乙○○發生爭執後，隨即基
    於使人受重傷害之犯意，從機車內取出所攜帶之前開硫酸一
    瓶往乙○○之正面噴灑，致乙○○受有左臉部、左耳、左肩
    部化學性灼傷（深2度至3度、佔體表總面積5～10%），經送
    醫治療後，仍因化學性灼傷致3度灼傷，而造成頭皮毛髮部
    分缺損，左側臉部、左耳及左頸明顯疤痕等重大難治之傷害
    。丁○○對乙○○噴灑完硫酸後，因憶起翁欽邱前積欠之債
    務未償還，及曾應允還債卻失約致其空等無著之往事，乃另
    行起意報復，並基於使人受重傷害之概括犯意，再騎乘機車
    攜帶上開同一瓶硫酸，於同日20時許，抵達台中縣太平市○○街38巷18號翁欽邱之住處，於翁欽邱之父戊○○前來開門
    時，即不由分說，舉起該瓶硫酸先對戊○○迎面噴灑，致戊○○受有顏面部、左眼、頸部、兩側上肢、前胸等部位2至3
    度之灼傷（約佔體表總面積15%）併傷口皮膚壞死及感染，
    而於醫治後仍造成頸部、左肩、右手疤痕攣縮，外觀及功能
    上缺陷等重大難治之傷害。此時，己○○跟在戊○○後面出
    來，丁○○見狀又對己○○迎面噴灑硫酸，戊○○始將丁○○壓制在機車上，己○○上前欲協助戊○○時，丁○○又持
    續對己○○之左膝部噴灑硫酸，致己○○受有顏面部、胸部
    、背部、右眼、兩側手臂、左膝部等處2至3度之灼傷（約佔
    體表總面積10%）併傷口皮膚壞死及感染，而於醫治後仍造
    成右耳及右肩疤痕攣縮，外觀及功能上缺陷等重大難治之傷
    害。嗣警方據報趕抵現場，逮捕丁○○，並扣得其所有用以
    重傷害乙○○等人之硫酸一瓶。
二、認定犯罪事實所憑證據、理由及對於被告辯解的判斷：
    上訴人即被告丁○○（以下稱被告）於原審判決後上訴本院
    審理中，對於前開時地以上揭硫酸先後噴灑告訴人乙○○、
    戊○○、己○○之事實，已經認罪；核與告訴人乙○○、戊○○、己○○指訴之情形相符，並有以「仙麗絲草本精華修
    護潤髮乳」瓶裝之硫酸一瓶扣案可資佐證。雖被告另辯稱：
    伊與乙○○係為錢發生爭執，不是為了感情，係乙○○先出
    手打伊；伊本就計畫要對乙○○等人噴灑硫酸，伊係基於連
    續犯之概括犯意實施，並非另行起意等語。惟查：
  (一)被告確有於93年10月2日19時許，在告訴人乙○○之住處外
    ，從其騎乘之機車中取出其所有經扣案之硫酸一瓶噴灑告訴
    人乙○○，致其受有左臉部、左耳、左肩部化學性灼傷（深
    2度至3度、佔體表總面積5～10%）等情節，業據告訴人乙○○於警詢、偵訊、本院審理中指訴在卷，並於原審審理時結
    證無訛，被告對於上述情節亦不爭執，復有國軍台中總醫院
    附設民眾診療服務處之診斷證明書一紙附卷（見偵查卷第65
    頁），及硫酸一瓶扣案可證；且扣案之硫酸一瓶經原審勘驗
    結果，乃利用供洗髮精用之瓶身裝填硫酸，該瓶身外印有「
    仙麗絲草本精華修護潤髮乳」之品名，亦有原審筆錄足參（
    見原審卷第97頁）。告訴人乙○○之左臉部及左耳受有大面
    積灼傷，亦經原審及本院勘驗屬實，有筆錄在卷可稽；且告
    訴人乙○○經送醫治療後，迄今仍因化學性灼傷致3度灼傷
    ，目前頭皮毛髮部分缺損，左耳外耳部分受損變形，左側臉
    部、左耳及左頸明顯疤痕，可經由整形手術得到部分外觀改
    善，左外耳外觀無法經由手術改善等情，有國軍台中總醫院
    94年10月24日、11月24日醫質字第0940005988、0940006499
    號函各一件可參（見本院更審卷第38、42頁）。依乙○○上
    開所受傷勢之情節觀之，應已達到刑法第10條第4項第6款：
    其他於身體有重大難治之傷害程度，應屬重傷無疑。
  (二)被告雖稱並未騷擾乙○○，並供稱有時一天打幾十通電話給
    乙○○之用意，乃欲通知她有關乙○○之女兒在他姊姊住處
    生活之近況等語，但不否認確實相當愛慕乙○○，及因於上
    述時間接獲乙○○之電話後，才會去其住處等情。惟據告訴
    人乙○○於原審證稱：其與被告已經結識10年，自去年認識
    目前之男友後，與被告之感情漸漸不睦而有意疏遠被告，卻
    迭遭被告以電話騷擾，威脅欲對其及男友不利，其因無法再
    承受被告之騷擾，方於93年10月2日上午約9時許，電話通知
    被告去其住處，欲向被告解釋清楚，請被告勿再對其糾纏不
    清等語。復參被告於檢察官偵訊時所供稱：「（與乙○○何
    關係？）出監以後有與她同居，在92年年底與她分居，因為
    她交新的男朋友」等語（見偵查卷第47頁），可見其二人間
    確實存在男女之感情糾葛。況被告於警詢時也自承：「我與
    乙○○是已經相識十餘年的朋友，感情都一直不錯，到92年
    間才更進一步的交往並且發生性關係。但是今年我發現她又
    另結新歡，向我提出分手，我自己無法看破這段感情，才憤
    而對她潑灑硫酸」等語（見偵查卷第17頁）。故被告顯係感
    情受挫後，心生怨恨，而生報復乙○○之動機，本件傷害乙○○部分之犯行，被告早有預謀，應可認定。
  (三)另被告對乙○○噴灑硫酸後，於93年10月2日晚間8時許，騎
    乘機車至台中縣太平巿中和街38巷18號翁欽邱之父母即戊○○、己○○之住處，復持對乙○○噴灑所用剩、扣案以「仙
    麗絲草本精華修護潤髮乳」瓶裝之硫酸一瓶，於戊○○開門
    後即對之迎面噴灑硫酸，並對隨後出來之己○○噴灑，戊○○感到燒灼後，立即將被告壓制在其機車上，己○○上前欲
    協助戊○○時，被告又再擠壓該瓶硫酸，噴及己○○之膝蓋
    等情節，已為告訴人戊○○於原審結證甚詳（見原審卷第90
    至95頁），並有澄清綜合醫院之診斷證明書二紙附卷可稽。
    就告訴人戊○○所受之傷害，依其診斷證明書之記載，化學
    藥品2至3度灼傷（約佔體表總面積15%）併傷口皮膚壞死及
    感染（見偵查卷第61頁），依卷附照片所示，傷處遍佈頸部
    、肩部、胸部及左右手各處（見偵查卷第62頁）。告訴人己○○所受之傷害，依其診斷證明書之記載，化學藥品2至3度
    灼傷（約佔體表總面積10%）併傷口皮膚壞死及感染（見偵
    查卷第63頁），其傷處亦係散布在顏面部、兩側手臂及左膝
    部，依卷附其正面灼傷部位之照片二張（見偵查卷第63、64
    頁），顯示告訴人己○○自右臉部以下至胸前為止大面積成
    片地遭到許多硫酸腐蝕之慘狀，並非僅身體之一、二處受點
    、線式之灼傷；且戊○○於醫治後傷口雖已痊癒，惟仍造成
    頸部、左肩、右手疤痕攣縮，導致外觀及功能上之缺陷，己○○於醫治後傷口雖亦已痊癒，惟仍造成右耳及右肩疤痕攣
    縮，導致外觀及功能上缺陷，雖手術也只能部分改善，無法
    完全解決二人之上開問題等情，亦有澄清綜合醫院94年10月
    31日澄敬字第940623號函可稽（見本院更審卷第39頁）。憑
    上足認告訴人戊○○、己○○所受傷害，亦已達到其他於身
    體有重大難治之傷害程度，亦屬重傷無疑。
  (四)被告於警詢時即已供稱：伊並不認識戊○○、己○○夫婦，
    伊到其等住處係要找翁欽邱要債，不料與戊○○、己○○發
    生口角，才憤而對其等潑灑硫酸；偵查中復供述：案發當日
    伊對乙○○噴灑硫酸後，想到翁欽邱之前向伊借錢未還，且
    曾應允還債而失約，乃憤而前往翁欽邱住處，戊○○還沒有
    出來就很兇，伊即拿硫酸對渠噴灑，己○○出來阻擋，亦受
    傷，伊從桃園出門時攜帶硫酸，係拿來防翁欽邱；於原審時
    亦陳稱：案發當日伊對乙○○潑灑硫酸後，想起翁欽邱詐騙
    伊款項，心有不甘，乃轉往翁欽邱住處欲找渠理論，伊帶該
    瓶硫酸前往翁欽邱住處之目的，係為防身，並非傷害任何人
    各等情（見偵查卷第17、47、48頁、原審卷第24頁）；而告
    訴人戊○○、己○○及被告之間，素不相識，未曾謀面之事
    實，其等更已分別敘明在卷，互核相符。則依被告於警詢、
    偵查中及原審之所供，其既係於使告訴人乙○○受重傷後，
    始憶起翁欽邱積欠其債款未還，且曾應允還債失約之事，而
    起意前往翁欽邱住處理論，應無對原不認識之告訴人戊○○
    、己○○有何噴灑硫酸之犯意，自足認被告後來對戊○○、
    己○○夫婦所犯者，乃係另行起意所為；且因被告並非於對
    戊○○實施重傷害之行為時，以同一個重傷害行為同時傷害
    己○○，而係先後傷害戊○○、己○○，存在二個施暴對象
    不同、截然可分之重傷害行為。
  (五)綜上各情觀之，被告辯稱係基於概括犯意而連續加害乙○○
    、戊○○、己○○等人云云，並不足採信，本件事證明確，
    被告先對乙○○重傷害後，又另行起意，連續重傷害戊○○
    、己○○等犯行，可以認定。
三、撤銷改判的理由：
  (一)撤銷原判決的理由：
    按刑法第278條第1項之使人受重傷罪，以使被害人成重傷之
    結果為既遂。原審以被害人乙○○、戊○○、己○○於案發
    之初在偵查中所分別提出記載前開傷勢之診斷證明書及當時
    所拍攝之照片，謂各該被害人所受傷勢已達重大難治之程度
    ，而認被告使其等受重傷。然各該被害人經治療後之回復情
    形如何？是否確屬重大難治之程度？原審未經向治療各該被
    害人之醫院函詢治療後之回復情形，即逕為前開認定，尚有
    未洽。
  (二)自為判決的論罪科刑理由：
  (1)被告所為，係觸犯刑法第278條第1項之重傷害罪。被告先後
    對戊○○、己○○所犯之二個重傷害行為，時間緊接，所犯
    構成要件相同，顯係基於概括之犯意反覆為之，為連續犯，
    應以一罪論，並加重其刑；檢察官認被告此部分僅有一個重
    傷害行為，而構成想像競合犯等情，尚有誤會。又被告對乙○○所犯之重傷害罪，及其後對戊○○夫婦所犯之連續重傷
    害罪，因犯意各別，行為互殊，故應分論併罰。又被告曾於
    82年間犯竊盜罪，經臺灣臺中地方法院判處有期徒刑7月確
    定；又於82年間犯重傷害及竊盜罪，復經該院分別判處有期
    徒刑5年6月及6月，並定應執行刑為有期徒刑5年10月確定；
    上述兩案經接續執行後，於87年11月18日縮短刑期假釋出監
    ，至92年1月17日保護管束期滿執行完畢，有臺灣臺中地方
    法院檢察署刑案資料查註紀錄表、臺灣高等法院被告前案紀
    錄表附卷可按，其於受有期徒刑之執行完畢後，五年以內再
    犯本件有期徒刑以上之二罪，均為累犯，應依刑法第47條規
    定，就其對乙○○所犯部分加重其刑，對戊○○夫婦所犯部
    分，則遞加重其刑。
  (2)審酌被告犯罪之動機，意在毀容，惡性非輕，且硫酸乃強酸
    性之化學物質，具高度之腐蝕性，受灼傷者不僅於長期治療
    之過程中承受生理上相當難耐之痛苦及生活上種種不便，顏
    面之灼傷更需面對容貌易引人側目之心理負擔，甚至因而造
    成自信低落或其他心理傷害，此種傷害手段激烈異常，為害
    極大，被告竟以之噴灑告訴人三人，所造成之損害極大，惡
    性非輕，自不容輕縱，及被告已與告訴人戊○○、己○○達
    成和解，尚未與告訴人乙○○達成和解，犯後尚能坦承犯行
    之態度等一切情狀後，就其所犯二罪，分別量處如主文第二
    項所示之刑，並定其應執行之刑。扣案以「仙麗絲草本精華
    修護潤髮乳」瓶裝之硫酸一瓶，為被告所有，供犯罪所用之
    物，業據被告供明在卷，應依刑法第38條第1項第2款，併予
    宣告沒收。
四、適用的法律：
  (一)刑事訴訟法第369條第1項前段、第364條、第299條第1項前
    段。
  (二)刑法第278條第1項、第56條、第47條、第51條第5款、第38
    條第1項第2款。
本案經檢察官丙○○到庭執行職務。
中    華    民    國    95    年    1     月    24    日
              刑事第九庭  審判長法  官  陳  筱  珮
                                法  官  趙  春  碧
                                法  官  張  國  忠
上列正本證明與原本無異。
如不服本判決應於收受送達後十日內向本院提出上訴書狀，其未
敘述上訴之理由者並得於提起上訴後十日內向本院補提理由書（
均須按他造當事人之人數附繕本）。
                                書記官  林  玉  惠
中    華    民    國    95    年    1     月    25    日
附錄論罪科刑法條：
中華民國刑法第278條：
  (重傷罪)
使人受重傷者，處五年以上十二年以下有期徒刑。
犯前項之罪因而致人於死者，處無期徒刑或七年以上有期徒刑。
第一項之未遂犯罰之。                                  Ｉ


司法院資訊處製作；財團法人民間司法改革基金會備份。
